臺灣高等法院民事裁定
111年度抗字第393號
抗  告  人  佑鍾有限公司

法定代理人  邱顯庭  
代  理  人  韓邦財律師
            莊心荷律師
相  對  人  辰翃有限公司

法定代理人  江辰翃  
訴訟代理人  劉德壽律師
            李致詠律師
            劉逸旋律師
上列當事人間聲請假處分事件，抗告人對於中華民國111年2月10
日臺灣桃園地方法院111年度全字第23號所為裁定提起抗告，本
院裁定如下： 
    主  文
抗告駁回。
抗告費用由抗告人負擔。
    理  由
一、按債權人就金錢請求以外之請求，欲保全強制執行者，得聲
    請假處分；假處分，非因請求標的之現狀變更，有日後不能
    強制執行，或甚難執行之虞者，不得為之；又請求及假處分
    之原因應釋明之；前項釋明如有不足，而債權人陳明願供擔
    保或法院認為適當者，法院得定相當之擔保，命供擔保後為
    假處分，為民事訴訟法第532條、第533條前段準用第526條
    第1項、第2項所明定。所謂請求標的之現狀變更，係指為請
    求標的之物，其從前存在之狀態，已有變更或將有變更而言
    ，債務人就其物為法律上之處分，亦屬使其物之現狀有變更
    ，不以物之損毀或失其所在等情事為限（最高法院87年度台
    抗字第292號裁定意旨參照）；所謂釋明，乃指當事人提出
    之證據使法院得薄弱之心證，信其事實上之主張大概為如此
    者為已足。而假處分係保全強制執行方法之一種，原為在本
    案請求尚未經判決確定以前，預防將來債權人勝訴後，因請
    求標的之現狀變更，有日後不能強制執行或甚難執行之虞者
    而設，至債權人聲請假處分所主張之權利，債務人對之有所
    爭執者，應於現在或將來有訴訟繫屬時，請求法院為本案之
    判決，以資解決，尚非聲請假處分時先應解決之問題（最高
    法院69年台抗字第72號判例意旨參照)。
二、相對人於原法院聲請及於本院陳述意見略以：伊與抗告人於
    民國110年9月15日簽立物料買賣合約書（下稱系爭契約），
    約定伊以總價新臺幣（下同)2,205,000元（含稅）向抗告人
    購買「憶泰XLPE6.6KV 8ｍ㎡無銅帶」之貨品，其中441,000元
    為訂金、1,764,000元為尾款。嗣抗告人虛構已交貨完畢之
    事實，並委由第三人呂中安向伊提出估驗請款單、出貨單影
    本，及抗告人於110年11月15日開立買受金額為1,764,000元
    之統一發票扣抵聯影本（下稱系爭發票），使伊誤認抗告人
    已交貨並開立尾款發票完畢，旋即於110年11月22日交付抗
    告人如附表所示之支票(下稱系爭支票）而將尾款付清；詎
    抗告人受領系爭支票後，竟逕行將系爭發票作廢，改開金額
    為47,555元、955,500元、50,258元之發票（合計金額僅為1
    ,053,313元，不足1,764,000元）予伊憑銷，致伊權益受損
    ，並涉犯刑法詐欺取財、商業會計法之填載不實會計憑證等
    罪嫌，且伊之點貨人員無法清點出抗告人確實有交付該等貨
    物之事實，伊自無給付系爭支票作為尾款清償之義務；伊於
    111年1月21日寄發存證信函通知抗告人應於函到5日內返還
    系爭支票，惟未獲置理，伊已向原法院對抗告人起訴請求返
    還系爭支票，因系爭支票為流通證券，易於轉讓、提示，如
    任令抗告人繼續提示兌領或轉讓予第三人，日後將有不能或
    甚難執行之虞，爰依民事訴訟法第532條之規定，願供擔保
    請求准於本案判決確定前，禁止抗告人持系爭支票向付款人
    提示或轉讓予第三人等語。原法院以原裁定准許相對人以42
    3,360元供擔保後，在本案訴訟判決確定或終結前，禁止抗
    告人將系爭支票向付款人為提示或轉讓予第三人，並應將系
    爭支票交由執行人員記明上開意旨。抗告人不服，提起抗告
    。　　
三、抗告意旨略以：伊均與相對人公司之人員呂中安接洽系爭契
    約出貨事宜，亦係於出貨完畢後依呂中安指示之金額開立發
    票請款，本件乃呂中安告知發票金額需調整，伊始將系爭發
    票作廢後另行開立其他金額之發票，並無相對人所指之虛構
    、詐欺情事；且經伊統計後，伊以相對人為買受人所開立之
    發票總金額為2,831,653元（含稅），而相對人實際支付貨
    款含系爭支票為2,646,212元，伊未曾短開發票，亦已將上
    情以存證信函回覆相對人，並非置之不理，自無對伊為假處
    分之原因及必要；況伊為合法執有系爭支票之人，並非不得
    享有票據上權利或票據權利應受限制之人，相對人不得依票
    據法施行細則第4條規定，就伊執有之系爭支票聲請假處分
    ；又縱使本件貨款履行存有爭議，亦屬金錢糾紛，得以金錢
    之給付達其目的，要無日後無法或甚難執行之虞情事，且伊
    願供擔保，請准宣告免為或撤銷本件假處分，為此提起抗告
    ，請求廢棄原裁定等語。並聲明：㈠原裁定廢棄；㈡相對人在
    原法院之聲請駁回。
四、經查：
　㈠相對人就假處分之本案請求，主張抗告人係委由呂中安提出
    估驗請款單、出貨單影本、系爭發票影本後，伊誤認抗告人
    已出貨並開立請款發票完畢，始簽發並交付系爭支票予抗告
    人，而抗告人於收受系爭支票後，逕將系爭發票作廢，改開
    其他金額之發票，與系爭契約所約定之尾款金額不符，且伊
    無法清點出抗告人有如數交貨之事實，故伊無給付尾款義務
    ，伊已向原法院訴請抗告人返還系爭支票等情，業據提出估
    驗請款單、出貨單、系爭發票及民事起訴狀等件影本為憑（
    見原法院卷第7、9頁、本院卷第69、77至79頁），而抗告人
    就上開相對人所述有將系爭發票作廢，改開立其他金額發票
    乙節並未爭執（見本院卷第42頁），堪認相對人就假處分之
    請求已為釋明。至於抗告人辯稱伊已交貨完畢，且無短開發
    票情事等情，則屬相對人於本案訴訟之實體上理由是否正當
    之範疇，非為保全程序所能審究，自不能執上開事由認為相
    對人未能釋明其假處分之請求，抗告人執此指摘原裁定不當
    ，難認有據。
　㈡關於假處分之原因，相對人表示伊業於提出本件假處分聲請
    前之111年1月21日，以存證信函請求抗告人應返還系爭支票
    （見原法院卷第15至19頁），抗告人則於111年1月25日函覆
    伊並無短開發票及溢領款項等情（見本院卷第23至29頁），
    觀其文義亦無返還系爭支票之意，參以系爭支票為流通證券
    ，且已屆期，倘抗告人逕將系爭支票轉讓予第三人或自行提
    示兌現，將致請求標的之現狀有所變更，縱使伊對抗告人提
    起返還系爭支票之本案訴訟業經判決勝訴確定，屆時即有不
    得或甚難強制執行之虞等情（見原法院卷第4頁、本院卷第4
    3頁），已足使法院得薄弱之心證，認抗告人有就系爭支票
    為處分之可能，其釋明雖尚有不足，惟相對人既陳明願供擔
    保以補釋明之不足，則依前揭說明，堪認已符合假處分之要
    件。　
　㈢至於相對人係依民事訴訟法第532條規定聲請假處分乙節，業
    據其於民事聲請假處分狀所明載（見原法院卷第3至4頁），
    抗告人執與本件聲請無涉之票據法施行細則第4條（關於禁
    止請求票據付款處分）規定，稱相對人本件聲請與前揭規定
    要件不符，應予駁回云云，洵無可取。又抗告人於本院聲請
    願供擔保，請准宣告免為或撤銷假處分（見本院卷第43頁）
    ，惟按假處分所保全之請求，得以金錢之給付達其目的，或
    債務人將因假處分而受難以補償之重大損害，或有其他特別
    情事者，法院始得於假處分裁定內，記載債務人供所定金額
    之擔保後免為或撤銷假處分；假處分裁定未依前項規定為記
    載者，債務人亦得聲請法院許其供擔保後撤銷假處分，民事
    訴訟法第536條第1項、第2項固定有明文。惟同條第3項規定
    ：法院為前2項裁定前，應使債權人有陳述意見之機會。準
    此，假處分裁定未依該條第1項規定為債務人供所定金額之
    擔保後免為或撤銷假處分之記載，債務人得依同條第2項規
    定另行聲請法院裁定許其供擔保後撤銷假處分。該撤銷假處
    分之聲請係指另向假處分裁定之法院為之，並非以抗告程序
    向抗告法院為之，至為明顯（最高法院93年度台抗字第265
    號裁定意旨參照）。查原裁定並無關於抗告人供擔保後得免
    為或撤銷假處分之記載，揆諸前揭說明，抗告人依民事訴訟
    法第536條第2項規定聲請供擔保免為或撤銷假處分，自應向
    命假處分之原法院為之，從而抗告人於本件假處分抗告程序
    逕向本院聲請命供擔保而宣告免為或撤銷假處分，於法即有
    未合，本院無從逕為准駁，併予指明。
五、綜上所陳，相對人對於假處分之請求及原因均已為釋明，其
    釋明雖有不足，然相對人已陳明願供擔保以補釋明之不足，
    揆諸前揭說明，相對人聲請假處分，自無不合。原裁定依相
    對人之聲請命供擔保准予假處分，核無違誤，抗告意旨指摘
    原裁定不當，求予廢棄，為無理由，應予駁回。
六、據上論結，本件抗告為無理由，爰裁定如主文。　　
中　　華　　民　　國　　111 　年　　4 　　月　　28　　日
                  民事第十四庭  
                        審判長法  官  蔡和憲
                              法  官  周群翔
                              法  官  周珮琦
正本係照原本作成。
本裁定除以適用法規顯有錯誤為理由外，不得再抗告。如提起再
抗告，應於收受送達後10日內委任律師為代理人向本院提出再抗
告狀。並繳納再抗告費新臺幣１千元。
中　　華　　民　　國　　111 　年　　4 　　月　　28　　日
                              書記官  強梅芳
附表：
支票號碼  票面金額     發票日 發票人   付款人 TOA0000000 1,764,000元  111年2月28日 辰翃有限公司 台中商業銀行桃園分行